【裁判字號】    95,易緝,38
【裁判日期】    951030
【裁判案由】    違反麻醉藥品管理條例
【裁判全文】
臺灣屏東地方法院刑事裁定              95年度易緝字第38號
被      告  甲○○
上列被告因違反麻醉藥品管理條例案件，本院裁定如下：
      主  文
甲○○施用第二級毒品，應送勒戒處所觀察、勒戒。
    理      由
一、按甲基安非他命經行政院衛生署於民國79年10月9 日，以衛
    署藥字第904142號公告列入麻醉藥品管理條例第2 條第4 款
    所規定之「化學合成麻醉藥品」管理，不得非法持有及吸用
    ，違反者係犯麻醉藥品管理條例第13條之1 第2 項第4 款之
    非法吸用化學合成麻醉藥品罪，處3 年以下有期徒刑、拘役
    或1 萬元以下罰金。然被告於本案行為後，毒品危害防制條
    例已於87年5 月22日公布施行（下稱修正前毒品危害防制條
    例），又於92年7 月9 日經公布修正，且於93年1 月9 日施
    行（下稱修正後毒品危害防制條例），該條例將甲基安非他
    命列為「第二級毒品」，施用第二級毒品甲基安非他命者，
    依該條例第20條第1 項、第2 項規定「檢察官應先將被告送
    勒戒處所觀察、勒戒，其期間不得逾1 個月（93年1 月9 日
    修正為不得逾2 月），經觀察、勒戒後，無繼續施用毒品傾
    向者，應由檢察官為不起訴之處分」；又修正前同條例第35
    條第3 款規定「本條例修正前繫屬之案件，審判中由法院依
    毒品危害防制條例規定處理之，被告經觀察、勒戒後，無繼
    續施用毒品傾向者，依修正後規定應為不起訴之處分者，法
    院應為免刑之判決」，另修正後同條例第35條第1 項第4 款
    則規定「審判中之案件，依修正後之規定應為不起訴處分者
    ，法院應為免刑之判決」，再修正前、修正後之毒品危害防
    制條例第35條關於新舊法之比較適用均採「從新從輕原則」
    ，且屬刑法第2 條新舊法比較準據法之特別規定（最高法院
    95年台非字第171 號判決要旨參照），故經綜合比較上開法
    律結果，依被告行為之麻醉藥品管理條例規定，被告需負刑
    責，惟不論依修正前、修正後之毒品危害防制條例規定，均
    應經觀察、勒戒之保安處分後，經評定被告有無繼續施用毒
    品之傾向，如無者，即可由本院逕為免刑判決（若有者，則
    需再經強制戒治之保安處分，待完成戒治處遇後，始得為免
    刑判決），從而，本件自應適用修正後毒品危害防制條例（
    即現行法）處理。
二、經查，被告甲○○於85年3 月13日14時許，在高雄市○○區
    ○○街567 號前，為警查獲。訊據被告於警詢、偵查及經本
    院通緝到案訊問時，均矢口否認有何施用第二級毒品甲基安
    非他命之犯行，辯稱：伊並未施用毒品，且扣案之吸食器具
    等物品均非伊所有云云。惟查，被告為警查獲後所採尿液，
    經本院送請法務部調查局，以精密之氣相層析質譜儀分析法
    確認檢驗結果，確有甲基安非他命陽性反應，有法務部調查
    值檢驗通知書85年8 月23日第003078號檢驗通知書在卷可稽
    ，又上開檢驗方法，不致產生偽陽性反應，另毒品甲基安非
    他命於尿液中排出之最長時限為1 至5 天（參照卷附行政院
    衛生署管制藥品管理局92年6 月20日管檢字第0920004713號
    函、同局91年9 月23日管檢字第109652號函），足認被告於
    為警查獲採尿前回溯5 日內之某時，必有施用第二級毒品甲
    基安非他命1 次無疑，其辯解乃卸責之詞，要無可採。
三、再被告上開施用第二級毒品甲基安非他命之犯行，雖經檢察
    官提起公訴（起訴意旨將施用之毒品誤為「安非他命」），
    然經本院前揭比較新舊法結果，認應適用修正後之毒品危害
    防制條例規定，對被告較為有利，揆諸首揭說明，本件自應
    由本院依職權裁定令被告入勒戒處所觀察、勒戒。
四、應依92年7 月9 日經公布修正，且於93年1 月9 日施行之毒
    品危害防制條例第35條第1 項第4 款、第20條第1 項，裁定
    如主文。
中    華    民    國    95    年    10   月      30   日
                        刑事第四庭  審判長法  官  莊鎮遠
                                          法  官  王以齊
                                          法  官  劉敏芳
以上正本證明與原本無異。
如不服本裁定應於裁定送達後五日內向本院提出抗告書狀敘述抗
告之理由抗告於臺灣高等法院高雄分院。
中    華    民    國    95    年    10   月      30   日
                                          書記官  許倬維


司法院資訊處製作；財團法人民間司法改革基金會備份。
